【裁判字號】    89,訴緝,137
【裁判日期】    891130
【裁判案由】    業務侵占
【裁判全文】
臺灣高雄地方法院刑事判決                        八十九年度訴緝字第一三七號
    公  訴  人  臺灣高雄地方法院檢察署檢察官
    被      告  丙○○
    選任辯護人  陳清和
右列被告因業務侵占案件，經檢察官提起公訴（八十四年度偵字第七二六九號），本
院判決如左：
    主  文
丙○○意圖為自己不法之所有，而侵占自己持有他人之物，處拘役伍拾日，緩刑參年
。
    事  實
一、丙○○因靠行於高雄市三民區○○○路三五五號四樓之二旭東旅行社有限公司經
    營代辦旅遊業務之友人偶會託其代為處理業務，乃偶至該旅行社工作，緣於民國
    八十四年一月九日適甲○○至該旅行社，委託丙○○代辦匯款新台幣（下同）三
    萬三千元（起訴書誤載為三萬元）給大陸地區之親友，丙○○收受該款後，竟意
    圖為自己不法之所有，易持有為所有，將該款侵占入己。甲○○嗣得知大陸地區
    親友未收到該筆匯款，乃向丙○○催討該筆款項，惟丙○○均避不見面。
二、案經甲○○訴由台灣高雄地方法院檢察署檢察官偵查起訴。
    理  由
一、訊據被告丙○○對於上開時地接受告訴人甲○○委託並收到該筆匯款之事實固不
    諱言，然矢口否認有何侵占犯行，辯稱：當時不能直接匯款至大陸地區，伊係將
    匯款匯交香港之俞志華，再由俞某轉匯至大陸地區，伊並無侵占該筆款項云云。
    惟查上開匯款並未轉匯至大陸地區一情，已據告訴人於偵查中指明在卷，被告對
    此復不爭執，被告又迄未能提供電匯予俞志華之證明文件供本院參酌。且本院質
    問被告何以電匯俞志華辦理，其答稱：俞志華係該旅行社指定代辦匯款至大陸地
    區之人云云，然證人即該旅行社負責人乙○○於本院審理時證稱：其旅行社並未
    代辦此種匯款至大陸地區之業務等語，被告此部分抗辯即有矛盾之處。再佐以本
    案自八十四年四月間告訴人提出告訴迄今，被告均避不見面，經本院通緝多年後
    始到案陳明，足認其有侵占之不法意圖及行為無訛。被告所辯，洵屬卸責之詞，
    委不足取。事證明確，犯行堪予認定。
二、按刑法上業務侵占罪，以其所侵占之他人所有物係因執行業務而持有為構成要件
    ，若非因執行業務而基於其他委任關係持有他人所有物，即與該罪構成要件不符
    ，只能論以普通侵占罪（最高法院二十三年上字第一六二０號刑事判例可資參照
    ）。查上開旭東旅行社並未經營代辦匯款至大陸地區之業務，且被告亦非該旅行
    社之員工一情，已據證人即旭東旅行社負責人乙○○到庭證述明確，核與被告所
    辯其係受友人之託偶至該旅行社幫忙處理業務等語相符，是被告受告訴人之託代
    辦本件匯款事宜，而收受該筆匯款，並非其基於業務關係而持有甚明。職是，被
    告對於因普通委任關係而持有之告訴人之匯款予以侵占入己，核其所為係犯刑法
    第三百三十五條第一項之普通侵占罪，公訴人認係犯同法第三百三十六條第二項
    之業務侵占罪，容有未洽，起訴法條應予變更。爰審酌被告素行尚佳，此次係因
    一時失慮致罹刑章，犯後雖執詞辯解，但已與告訴人達成和解，賠償其三萬三千
    元損失，有和解書附卷可憑等一切情狀，量處如主文所示之刑，以資懲儆。又被
    告前未曾受有期徒刑以上刑之宣告，有被告全國前案紀錄表附卷可憑，其因一時
    失慮，偶罹刑典，事後已與告訴人達成和解，深具悔意，經此偵審教訓並罪刑之
    宣告後，應知警惕而無再犯之虞，本院因認以暫不執行其刑為適當，予以宣告緩
    刑三年，用啟自新。
據上論斷，應依刑事訴訟法第二百九十九條第一項前段、第三百條、刑法第三百三十
五條第一項、第七十四條第一款，罰金罰鍰提高標準條例第一條前段，判決如主文。
本案經檢察官陳瑞堯到庭執行職務。
中    華    民    國    八十九    年       十一    月        三十      日
                                  臺灣高雄地方法院刑事第六庭
                                      法  官     趙家光
右正本證明與原本無異。
如不服本判決，應於判決送達後十日內，向本院提出上訴狀。
                                      書記官     董明惠
中    華    民    國    八十九    年       十一    月        三十      日
中華民國刑法第三百三十五條第一項：
意圖為自己或第三人不法之所有，而侵占自己持有他人之物者，處五年以
下有期徒刑、拘役或科或併科一千元以下罰金。


司法院資訊處製作；財團法人民間司法改革基金會備份。
